臺灣桃園地方法院刑事判決　　　　　　 100年度訴字第1119號
公　訴　人　臺灣桃園地方法院檢察署檢察官
被　　　告　SYLVESTER.
上列被告因偽造文書案件，經檢察官提起公訴（100 年度偵字第
27856 號），被告於本院準備程序期日就被訴事實為有罪之陳述
，經本院合議庭評議後，裁定改由受命法官獨任依簡式審判程序
進行審理，判決如下：
    主  文
SYLVESTER IWENYA IJEOMA 犯行使偽造私文書罪，處有期徒刑肆
月，如易科罰金，以新臺幣壹仟元折算壹日，並於刑之執行完畢
或赦免後，驅逐出境，未扣案編號0000000000號入國登記表上偽
造之「MAVUSO SIBABUKHOSI RAGMENT」署名壹枚及扣案偽造之護
照號碼000000000 號「MAVUSO SIBABUKHOSI RAGMENT」南非護照
壹本，均沒收。
    事  實
一、SYLVESTER IWENYA IJEOMA 為奈及利亞籍外國人，為達未經
    許可入境臺灣之目的，竟基於未經許可入國、偽造特種文書
    以行使、偽造私文書以行使之犯意，先於民國100 年9 月間
    某日，在南非約翰尼斯堡內某處，以美金300 元之代價，將
    其本人照片交付與某真實姓名年籍不詳之人，該真實姓名年
    籍不詳之人取得SYLVESTER IWENYA IJEOMA 照片後，即據以
    偽造「MAVUSO SIBABUKHOSI RAGMENT」名義及其內容為貼有
    SYLVESTER IWENYA IJEOMA 照片之偽造基本資料頁，再將原
    編號000000000 號之南非護照1 本，抽換上開偽造之基本資
    料頁後，偽造（起訴書誤載為變造）完成「MAVUSO SIBABU-
    KHOSI RAGMENT 」名義、護照號碼000000000 號之南非護照
    1 本，交由SYLVESTER IWENYA IJEOMA 取得後，即起程前往
    馬來西亞。嗣於同年10月18日下午3 時30分許，自馬來西亞
    搭乘MH366 號班機由我國桃園國際機場入境時，並單獨基於
    偽造私文書以行使及行使偽造特種文書之犯意，在入境登記
    表之旅客簽章欄上偽造「MAVUSO SIBABUKHOSI RAGMENT」名
    義之簽名1 枚，而偽造完成「MAVUSO SIBABUKHOSI RAGMENT
    」名義之入境登記表1 紙，並於入境查驗時將上開護照1 本
    及上開偽造之「MAVUSO SIBABUKHOSI RAGMENT」名義之入境
    登記表1 紙，持之交付我國入出境管理承辦之公務員以為行
    使，足以生損害於「MAVUSO SIBABUKHOSI RAGMENT」本人及
    入出國管理機關對入出境證照查核管理之正確性。旋遭內政
    部入出國及移民署人員察覺有異，而偵悉上情。
二、案經內政部入出國及移民署國境事務大隊報告臺灣桃園地方
    法院檢察署檢察官偵查起訴。
    理  由
壹、程序方面：本件被告SYLVESTER IWENYA IJEOMA 所犯為死刑
    、無期徒刑、最輕本刑3 年以上有期徒刑以外之罪，亦非高
    等法院管轄第一審案件，且於準備程序進行中，被告先就前
    揭被訴事實為有罪之陳述，經告知被告簡式審判程序之旨，
    並聽取檢察官、被告之意見後，本院認無不得或不宜改依簡
    式審判程序進行之處，爰依刑事訴訟法第273 條之1 第1 項
    、第284 條之1 之規定，由本院合議庭裁定本件由受命法官
    獨任進行簡式審判程序，是本件之證據調查，依刑事訴訟法
    第273 條之2 規定，不受同法第159 條第1 項、第161 條之
    2 、第161 條之3 、第163 條之1 及第164 條至第170 條規
    定之限制，合先敘明。
貳、實體方面：
一、得心證之理由：訊據被告SYLVESTER IWENYA IJEOMA 坦承不
    諱，並有入出境登記表上偽填「MAVUSO SIBABUKHOSI RAG-
    MENT」之身分資料、登機證、持用入境之南非護照影本及奈
    及利亞檢疫接種證明書、信用卡影本等件在卷為憑（見偵查
    卷第11頁至第14頁），參以扣案之南非護照1 本（護照號碼
    ：000000000 號）經送請入出國及移民署國境事務大隊鑑識
    調查隊鑑定結果，亦認：「送鑑第000000000 號南非護照為
    基本資料頁抽換變造護照」，有該大隊100 年10月18日檔號
    第100061號鑑驗書可稽，足認被告上開出於自由意志所為自
    白，核與事實相符，堪信實在。事證明確，被告犯行堪以認
    定。
二、論罪科刑方面：
（一）按未經許可入國（入境）之行為，國家安全法第6 條第1
      項與入出國及移民法第74條固均有處罰之規定，惟依入出
      國及移民法第1 條規定：為統籌入出國管理，確保國家安
      全，規範移民事務，落實移民輔導，特制定本法。本法未
      規定者，適用其他有關法律之規定。入出國及移民法為入
      出國管理之特別規定，且該法就未經許可入出國，既已於
      同法第74條有處罰之明文，則依同法第1 條前段規定之意
      旨，該規定為國家安全法第6 條第1 項之特別規定，自應
      優先適用入出國及移民法第74條處罰；又刑法上之「偽造
      」「變造」文書罪，係二種不同犯罪形態之犯行，不容混
      淆。前者指無該文書之制作權而冒用他人名義，所制作內
      容不實之文書而言；後者指無文書改作權之人，就已存在
      之真正文書，於不變更原有文書之本質，擅自更改或變更
      文書之內容，但未達於完全更新該文書之意義之謂（最高
      法院92年度台上字第561 號判決參照）。本件系爭外國護
      照，其基本資料頁既已抽換，護照之基本主體更易，自達
      於完全更新該文書之意義，依前述說明，屬於「偽造」之
      特種文書，均先予敘明。
（二）核被告SYLVESTER IWENYA IJEOMA 所為，係犯入出國及移
      民法之第74條未經許可入國罪、刑法第216 條、第212 條
      之行使偽造特種文書罪及刑法第216 條、第210 條之行使
      偽造私文書罪。至起訴書所犯法條欄雖漏列被告另涉犯入
      出國及移民法第74條之未經許可入國罪，然於犯罪事實欄
      既已載明被告該部分之犯罪事實，本院自應併予審究。又
      又依刑法第5 條關於我國刑法於中華民國領域外犯罪適用
      之範圍，未及於偽造外國護照，是被告所為偽造上開南非
      護照之行為，因均係在南非約翰尼司堡某處，有被告之供
      述在卷為憑，即係在我國境外所為，而為我國刑罰效力所
      不及，尚不成罪（檢察官亦未起訴及此，僅附予說明）。
      被告係以入境之一行為同時觸犯行使偽造特種文書、行使
      偽造私文書及未經許可入國等罪，為想像競合犯，應依刑
      法第55條規定，從一重之行使偽造私文書罪處斷。爰審酌
      被告為能進入我國而為上開犯行之目的、動機、犯罪手段
      及對我國入出境管理所生之危害，併參酌被告平日之素行
      、智識程度及犯後終能坦承犯行，態度良好等一切情狀，
      量處如主文所示之刑，並於考量本案犯罪情節及被告資力
      等節後，諭知如主文所示之易科罰金折算標準，以資懲戒
      。被告係奈及利亞籍之外國人，已如前述，卻以上開方式
      未經許可入境，屬非法居留，其上開犯罪受有期徒刑之宣
      告，應依刑法第95條規定，諭知於刑之執行完畢或赦免後
      ，驅逐出境。
三、沒收方面：
（一）扣案之上開貼有其照片之「MAVUSO SIBABUKHOSI RAGMENT
      」名義、護照號碼000000000 號南非護照1 本，係被告所
      有，供本案入境時犯罪所用之物，應依刑法第38條第1 項
      第2 款規定，於其所犯上開行使偽造私文書罪主刑後宣告
      沒收；而入境登記表上偽造之「MAVUSOSI BABUKHOSIRAG-
      M ENT簽名1枚，則係偽造之署押，應依刑法第219 條規定
      ，不問屬於犯人與否，亦於其所犯上開行使偽造私文書罪
      主刑後宣告沒收。
（二）至上開未扣案偽造之入境登記表，已因行使而交付入出境
      管理機關，已非屬其所有，除其上偽造之署押應依法宣告
      沒收（如前述）外，不得宣告沒收。
（三）另扣案之班機編號MH366 登機證1 張，因非本案犯罪事實
      所用之物，亦不予宣告沒收。
據上論斷，應依刑事訴訟法第273 條之1 第1 項、第299 條第1
項前段，入出國及移民法第74條，刑法第11條前段、第216 條、
第210 條、第212 條、第55條、第41條第1 項前段、第95條、第
219 條、第38條第1 項第2 款，刑法施行法第1 條之1 第1 項、
第2 項前段，判決如主文。
本案經檢察官劉哲嘉到庭執行職務。
中    華    民    國    100     年    12    月   9    日
                  刑事第九庭    法  官  黃俊華
以上正本證明與原本無異。
如不服本判決應於收受判決後10日內向本院提出上訴書狀，並應
敘述具體理由。其未敘述上訴理由者，應於上訴期間屆滿後20日
內向本院補提理由書( 均須按他造當事人之人數附繕本) 「切勿
逕送上級法院」。
                                書記官  張懿昀
中    華    民    國   100    年    12    月    12    日
附錄論罪科刑法條：
◎入出國及移民法第74條：
未經許可入國或受禁止出國處分而出國者，處三年以下有期徒刑
、拘役或科或併科新臺幣九萬元以下罰金。
◎中華民國刑法第216條
（行使偽造變造或登載不實之文書罪）
行使第210 條至第215 條之文書者，依偽造、變造文書或登載不
實事項或使登載不實事項之規定處斷。
◎中華民國刑法第210條
（偽造變造私文書罪）
偽造、變造私文書，足以生損害於公眾或他人者，處5 年以下有
期徒刑。
◎中華民國刑法第212條
（偽造變造特種文書罪）
偽造、變造護照、旅券、免許證、特許證及關於品行、能力服務
或其他相類之證書、介紹書，足以生損害於公眾或他人者，處1
年以下有期徒刑、拘役或3 百元以下罰金。